臺灣新竹地方法院刑事判決
109年度原交訴字第10號
公  訴  人  臺灣新竹地方檢察署檢察官
被      告  陳才怡




選任辯護人  謝逸文律師
            王品懿律師
上列被告因公共危險案件，經檢察官提起公訴（109 年度偵字第
4139號），被告於本院準備程序中，就被訴事實為有罪之陳述，
經告知被告簡式審判程序之旨，並聽取檢察官及被告、辯護人等
之意見後，本院裁定依簡式審判程序審理，判決如下：
    主  文
陳才怡犯肇事致人傷害逃逸罪，處有期徒刑陸月。緩刑貳年。
    事  實
一、陳才怡於民國108年8月10日14時54分許，駕駛車牌號碼000-
    000號普通重型機車，在新竹市○區○○路0段○○○路0段○○路○○○
    ○○號誌，本應遵守道路交通標線之指示行駛，在劃有分向限
    制線之路段，不得駛入來車之車道內，惟其為至前揭交岔路
    口對面東大路上之雞排店內，竟於綠燈通行右轉東大路口時
    ，過失在前揭路口暫停，並貿然左轉跨越東大路分向限制線
    （即雙黃線），適有林翔毅駕駛車牌號碼000-0000號（起訴
    書誤載為MQQ-0623號，應予更正）普通重型機車搭載吳思誼
    ，同在其後右轉東大路，見狀反應不及，因緊急煞車而人車
    倒地，林翔毅並受有右肘、右膝及右踝擦挫傷之傷害（陳才
    怡涉犯過失傷害部分，已經臺灣新竹地方檢察署檢察官以10
    9年度偵字第4139號另為不起訴處分確定）。詎陳才怡明知
    駕駛動力交通工具肇事致人受傷，應即採取救護或其他必要
    之措施，並向警察機關報告，不得任意駛離，而林翔毅倒地
    受傷後，即對陳才怡大聲呼喊肇事，陳才怡應知自己業已駕
    車肇事致人受傷，竟基於肇事逃逸之故意，僅在前揭雞排店
    門口查看，未採取適當之救護措施或報警處理以釐清肇事責
    任，迨員警據報前往處理後，逕行駕駛機車逃逸，經警據報
    循線查獲。
二、案經林翔毅訴由新竹市警察局第一分局報告臺灣新竹地方檢
    察署（下稱新竹地檢署）檢察官偵查後起訴。
    理  由
壹、程序事項
    本案被告陳才怡所犯肇事致人傷害逃逸等犯行，係非死刑、
    無期徒刑、最輕本刑為3 年以上有期徒刑之罪，或高等法院
    管轄第一審之案件，被告於本院準備程序進行中，就被訴事
    實為有罪之陳述，經本院認合於刑事訴訟法第273 條之1 第
    1 項之規定，裁定進行簡式審判程序，合先敘明。又按簡式
    審判程序之證據調查，不受第159 條第1 項之限制，刑事訴
    訟法第273 條之2 定有明文，是於行簡式審判程序之案件，
    被告以外之人於審判外之陳述，除有其他不得作為證據之法
    定事由外，應認具有證據能力。本判決所援引被告以外之人
    於審判外之陳述，因本案採行簡式審判程序，復無其他不得
    作為證據之法定事由，依上開說明，應認具有證據能力。
貳、實體事項
一、認定犯罪事實所憑之證據及認定之理由
　㈠上開犯罪事實，業據被告於本院準備、簡式審理程序中均坦
    承不諱（見本院卷第56頁至第57頁、第74頁至第76頁、第82
    頁、第84頁、第126頁至第128頁），核與證人即告訴人林翔
    毅於警詢、偵查中之證述（見偵卷第7頁至第8頁背面、第12
    頁、第45頁至其背面、第51頁至其背面）大致相符，亦與證
    人即在場人吳思誼於警詢中之證述（見偵卷第9頁至第10頁
    ）得以相互勾稽，且有警員林家正109年3月25日出具之偵查
    報告、國軍新竹地區醫院附設民眾診療服務處108年8月10日
    診斷證明書、道路交通事故現場圖、道路交通事故調查表㈠
    及道路交通事故調查報告表㈡、新竹市警察局竹市警交字第E
    00000000號舉發違反道路交通管理事件通知單影本、車輛詳
    細資料報表（車牌號碼000-000、MQQ-0622號）各1份、車損
    及現場照片12張、行車紀錄器擷取照片8張（見偵卷第4頁、
    第29頁、第13頁、第14頁、第15頁、第25頁、第32頁、第31
    頁、第17頁至第22頁、第23頁至第24頁背面、第54頁）在卷
    可稽，足認被告前揭任意性之自白確與事實相符，堪予採信
    。
  ㈡按駕駛人駕駛車輛、大眾捷運系統車輛或行人在道路上，應
    遵守道路交通標誌、標線、號誌之指示、警告、禁制規定；
    汽車在劃有分向限制線之路段，不得駛入來車之車道內，道
    路交通安全規則第4條第2項前段、第97條第1項第2款分別定
    有明文。查被告駕駛上開車輛，在新竹市○區○○路0段○○○路0
    段○○路○○○○○號誌，於綠燈通行右轉東大路口後，應遵循標
    線之指示方向行駛，而該處設有分向限制線，此有道路交通
    事故現場圖1紙（見偵卷第13頁）附卷可參，其自應負有前
    揭注意義務，且依被告肇事時之天氣晴、夜間有照明、柏油
    路面乾燥、無缺陷、無障礙物、視距良好，並無不能注意之
    情事，同有道路交通事故調查表㈠1份、行車紀錄器擷取照片
    7張存卷可稽（見偵字卷第16頁、第23頁至第24頁背面），
    被告竟疏未注意在前揭路口暫停、復貿然左轉跨越東大路分
    向限制線（即雙黃線），致同向後方駕駛車牌號碼000-0000
    號普通重型機車搭載證人之告訴人，見狀反應不及，因緊急
    煞車而人車倒地，並受有如犯罪事實欄所示之傷勢，致肇生
    本件車禍事故，足見被告對本件車禍事故之發生確有過失甚
    明。
  ㈢又，汽車（包含機車）駕駛人駕駛車輛肇事致人受傷或死亡
    者，應即採取救護措施及依規定處置，並通知警察機關處理
    ，不得任意移動肇事汽車及現場痕跡證據，道路交通管理處
    罰條例第62條第3項前段定有明文。此係因道路交通事故之
    發生，常非於己之鄰親家里，時有告救不能情事，遂科以肇
    事者須即採取救護或其他必要措施，並應向警察機關通知處
    理之法定義務，以防因就醫延誤致生無謂傷亡，是該罪之成
    立，只以行為人有駕駛動力交通工具過失肇事，致人死傷而
    逃逸之事實為已足。易言之，祇須行為人主觀上對於過失駕
    駛動力交通工具肇事致人死傷之事實，已有所認識，並進而
    決意擅自逃離肇事現場，客觀上為逃離肇事現場而逸走之行
    為，即為已足，而其擅離肇事現場之行為一旦付諸實施，其
    犯罪即已完成，被害人是否在他人協助下獲得救護，均與上
    開犯罪之成立不生影響。查被告於前揭時間駕駛上開車輛右
    轉東大路口時，過失在前揭路口暫停，並貿然左轉跨越東大
    路分向限制線（即雙黃線），致同向後方之告訴人閃避不及
    ，人車倒地而受有上開傷勢，顯然客觀上已有過失肇事之情
    形；再告訴人於警詢、偵查中均證稱：被告緊急煞車跨越雙
    黃線左轉，我見狀也只好緊急煞車，我就跌倒了，我有告訴
    對方我摔車，並要求她過來看一下，她有聽到，但是完全不
    理我，當時我們距離就像偵查庭這麼寬（約5、6公尺），被
    告還說我們沒有碰撞到，為什麼要上前來，接著她把機車停
    雞排店買雞排，她買完雞排就騎走了，當時消防隊還沒有來
    ，可是警察來了等語（見偵卷第45頁、第7頁背面），被告
    於警詢時亦供稱：我右轉東大路直接從路口到對面店家去但
    是我不知道後方發生什麼事，等到我到路中間時，聽到對方
    叫我，我不是很清楚他在講什麼，我就一直站在對面看他，
    一直到警察來處理事情，我就離開了等語（見偵卷第5頁背
    面），足徵被告肇事後確實有聽聞告訴人對之呼喊，衡以被
    告駕車右轉後，告訴人旋即人車倒地，嗣有對面店家人員前
    往關心、協助，此有行車紀錄器擷取照片4張（見偵卷第23
    頁背面至第24頁）附卷可稽，則依被告之智識、年齡及生活
    經驗，見此一情狀，對於自己過失肇事致人受傷乙節應當有
    所預見，復無合理確信該車禍事故肇因與自己行為無涉，則
    其未留待現場等候救護人員到場，或於員警據報前往後，逕
    行駕駛機車離去，自有肇事逃逸之行為及故意，甚為灼然。
  ㈣從而，本案事證明確，被告上開肇事致人傷害逃逸犯行應堪
    以認定，應依法論罪科刑。
二、論罪科刑
  ㈠核被告所為，係犯刑法第185條之4肇事致人傷害逃逸罪。
　㈡再者，法院於面對不分犯罪情節如何，概以重刑為法定刑者
    ，於有情輕法重之情形時，在裁判時本有刑法第59條酌量減
    輕其刑規定之適用，以避免過嚴之刑罰，亦即法院為避免刑
    罰過於嚴苛，於情輕法重之情況下，應合目的性裁量而有適
    用刑法第59條酌量減輕被告刑度之義務。又，刑法第59條規
    定犯罪之情狀顯可憫恕者，得酌量減輕其刑，其所謂「犯罪
    之情狀」，與同法第57條規定科刑時應審酌之一切情狀，並
    非有截然不同之領域，於裁判上酌減其刑時，應就犯罪一切
    情狀（包括第57條所列舉之10款事項），予以全盤考量，審
    酌其犯罪有無顯可憫恕之事由，即有無特殊之原因與環境，
    在客觀上足以引起一般同情，以及宣告法定最低度刑，是否
    猶嫌過重等等，資為判斷，且適用刑法第59條酌量減輕其刑
    時，並不排除同法第57條所列舉10款事由之審酌。查被告駕
    車肇事後，雖未上前查看、未持續停留在現場等候救護人員
    ，或於警方到場之際，即逕自駕駛車輛離去，其行為固有不
    當，然考量被告當下確曾留滯現場周遭，且告訴人因本案車
    禍所受之傷勢為右肘、右膝及右踝擦挫傷，實屬輕微，其犯
    罪情節顯非屬最嚴重之情形，又被告事後已積極與告訴人達
    成和解，賠訖和解金新臺幣（下同）1萬元，取得其諒解，
    乃具狀撤回告訴等情，此有和解書、刑事撤回告訴狀影本各
    1份（見偵卷第37頁）存卷足考，當已積極彌補告訴人所受
    之損害，是本院綜觀上情，認被告客觀之行為，倘仍科以刑
    法第185條之4肇事致人傷害逃逸最低刑度有期徒刑1年，使
    其無任何易服社會勞動之可能，而必須入監服刑，對其不免
    失之過苛，實有「情輕法重」之憾，顯有堪資憫恕之處，爰
    依刑法第59條之規定酌量減輕其刑。
  ㈢爰以行為人責任為基礎，審酌被告前未有何論罪科刑暨執行
    紀錄，此有臺灣高等法院被告前案紀錄表1份（見本院卷第1
    33頁）附卷憑參，其素行尚稱良好，其因一時輕忽過失肇生
    本件車禍事故，使告訴人受有上開傷害，且於肇事後，未持
    續停留在現場等候救護人員，或警方到場之際，逕自駕駛車
    輛離去，其行為固有不當，惟告訴人所受之上開傷勢輕微，
    尚無立即之生命危險，被告復曾留滯現場周遭，其犯罪情節
    並非重大，犯後又已坦承犯行，積極彌補告訴人所受之損失
    ，足見其犯後態度良好，兼衡被告自承受雇從事板模工作，
    月薪2、3萬元，已婚有成年之子女、與先生同住，需照顧身
    心障礙之母親、弟弟之家庭經濟狀況及國中畢業之教育程度
    （見本院卷第85頁）等一切情狀，量處如主文所示之刑。又
    ，依刑法第41條第1 項規定，得易科罰金之罪以「犯最重本
    刑為5年以下有期徒刑以下之刑之罪」為限，被告所犯本件
    為刑法第185條之4之肇事逃逸罪，其最重法定刑為「7年以
    下有期徒刑」，是被告所犯雖經本院判處有期徒刑6 月，依
    法仍不得諭知易科罰金之折算標準，惟依同法第41條第3項
    、第8項規定，得易服社會勞動。至可否易服社會勞動及如
    何執行，要屬執行事項，當俟本案確定後，另由執行檢察官
    依檢察機關辦理易服社會勞動作業要點之相關規定審酌之，
    非屬法院裁判之範圍。
  ㈣末查，被告前未曾因故意犯罪受有期徒刑以上刑之宣告，已
    如前述，其素行尚稱良好；再者，本案被告因一時輕忽過失
    肇事致告訴人受有傷害，並於肇事後，未持續留待現場即駕
    車離去，其所為確有非是，然考諸其所為明顯與惡意遺棄者
    有別，再告訴人所受之傷勢確屬輕微，被告之犯罪情節並非
    最嚴重之情形，復考量被告事後均已坦承犯行，又積極與告
    訴人和解，賠訖和解金，足見其犯後態度良好，確有悔意，
    是本院認經此偵、審程序之教訓，被告應當知所警惕，是認
    就上開所宣告之刑以暫不執行為適當，爰依刑法第74條第1 
    項第1款之規定，併予諭知緩刑2年，以勵自新。
據上論斷，應依刑事訴訟法第273條之1第1項、第299條第1項前
段，判決如主文。
本案經檢察官吳志中提起公訴，檢察官劉正祥到庭執行職務。
中　　華　　民　　國　　110 　年　　4 　　月　　22　　日
                  刑事第二庭    法  官  江宜穎
以上正本證明與原本無異。
如不服本判決應於收受本判決後20日內向本院提出上訴書狀，上
訴書狀應敘述具體理由。上訴書狀未敘述上訴理由者，應於上訴
期間屆滿後20日內補提理由書狀於本院(均須按他造當事人之人
數附繕本)「切勿逕送上級法院」。
中　　華　　民　　國　　110 　年　　4 　　月　　22　　日
                                書記官  蕭妙如
附錄本案論罪科刑法條：
刑法第185 條之4
駕駛動力交通工具肇事，致人死傷而逃逸者，處 1 年以上 7 年
以下有期徒刑。